【裁判字號】    92,上易,269
【裁判日期】    920429
【裁判案由】    違反著作權法
【裁判全文】
臺灣高等法院刑事判決                            九十二年度上易字第二六九號
    上  訴  人
    即  被  告  丙○○○
    選任辯護人  幸秋妙律師
                嚴裕欽律師
右上訴人因違反著作權法案件，不服臺灣板橋地方法院九十一年度易字第三０三八號
，中華民國九十一年十二月十二日第一審判決（起訴案號：臺灣板橋地方法院檢察署
九十一年度偵字第一七五九七號），提起上訴，本院判決如左：
    主  文
原判決撤銷。
丙○○○無罪。
    理  由
一、公訴意旨略以：被告丙○○○明知不詳友人自香港攜回之「魔蠍大帝」光碟片一
    套二片，其內所灌錄之影音內容，分別係「美國環球影片股份有限公司」之著作
    權人授權「乙○○○股份有限公司」（下稱得利公司），享有發行、製作、銷售
    、出租等著作權能之視聽著作，且係他人未經授權而擅自重製而侵害著作權之光
    碟片，竟基於意圖散布之犯意，於九十一年九月十日，在其經營位於臺北縣三重
    市○○路○段六十三號之「明影影視社」內之櫃台後面片架上，而陳列非法重製
    之前揭光碟片侵害著作權之前揭光碟片，嗣於九十一年九月十日下午三時四十分
    許，在上開「明影影視社」為警查獲，並扣得「魔蠍大帝」光碟片一片等情，因
    認被告涉犯著作權法第八十七條第二款之「明知為侵害著作權之物而意圖散布而
    為陳列」之方法侵害他人之著作權，應依同法第九十三條第三款之罪嫌處斷。
二、按犯罪事實應依證據認定之，無證據不得推定其犯罪事實。又不能證明被告犯罪
    者，應諭知無罪之判決，刑事訴訟法第一百五十四條、第三百零一條第一項分別
    定有明文。次按事實之認定，應憑證據，如未能發現相當證據，或證據不足以證
    明，自不能以推測或擬制之方法，以為裁判基礎；又認定不利於被告之事實，須
    依積極證據，苟積極證據不足為不利於被告事實之認定時，即應為有利於被告之
    認定，更不必有何有利之證據（參見最高法院四十年臺上字第八六號及三十年上
    字第八一六號判例）。本件公訴人認被告丙○○○涉有前揭罪嫌，無非係以被告
    之供詞、告訴代理人甲○○之指訴，及現場照片、著作授權書中英文契約書附卷
    ，並有「魔蠍大帝」光碟片扣案可證等為其論據。
三、訊據上訴人即被告丙○○○固不否認於前揭時地陳列「魔蠍大帝」光碟欲出租為
    警搜獲該光碟之情，惟堅詞否認違反著作權法，辯稱：扣案之「魔蠍大帝」光碟
    係香港發行之正版片，並非盜版光碟，且係伊夫之友游錦標合法自香港輸入一片
    而轉讓予伊夫，依法並未違反著作權法第八十七條第四款之規定，屬合法著作重
    製物（即水貨），亦非侵害著作權之物，不構成著作權法第八十七條第二款之罪
    等語。
四、經查：扣案之「魔蠍大帝」光碟確係香港發行之正版光碟，業據告訴代理人甲○
    ○、吳明憲於警訊及原審陳明在卷，而該光碟係由被告之夫之友游錦標於九十一
    年八月間赴澳門、珠海地區旅遊而帶回台灣再交予被告之夫等情，亦經證人游錦
    標於原審證實在卷，又本案僅查獲「魔蠍大帝」光碟乙套，足見被所辯「魔蠍大
    帝」光碟係由其夫之友游錦標合法自香港輸入一片之情，應堪採信。
五、次按為供輸入者個人非散布之利用或屬入境人員行李之一部分而輸入著作原件或
    一定數量重製物者，不適用著作權法第八十七條第四款未經著作財產權人同意而
    輸入著作原件或其重製物者，視為侵害著作權之規定，著作權法第八十七條之一
    第三款定有明文；再依著作權主管機關內政部於八十二年五月五日函釋第四條第
    六款規定：屬入境人員行李之一部分，可輸入（進口）任何著作，每次每一著作
    以一份為限。證人游錦標既係在港澳地區取得合法「魔蠍大帝」著作物一部，而
    取得該著作物之所有權，並攜帶上開著作物入境，經核符合上開規定，依法自不
    得視為侵害著作權之物甚明，又被告既再自證人游錦標處合法取得上開著作物，
    已如前所述，即得有償或無償將該著作物提供公眾交易或流通。綜上所述，被告
    所辯未違反著作權法堪予採信，其所為核與著作權法第九十三條第三款、第八十
    七條第二款之構成要件未符，自不得以該罪責相繩；此外，復查無其他積極之證
    據，足證被告確有公訴人所指之犯行。原審未予詳查，即對被告論罪科刑，自有
    未合。被告上訴意旨否認犯罪，指摘原判決不當，為有理由，應由本院予以撤銷
    改判，另為被告無罪之判決。
六、至被告辯護人以系爭光碟之著作財產權人為「KALIMA PRODUCTIONS，GMBH&CO，
    KG」，並非「美國環球影業股份有限公司」，本案告訴人「乙○○○股份有限公
    司」未自上開真正著作財產權人「KALIMA」公司取得授權，其無合法正當權源，
    其告訴為不合法云云；惟查，系爭光碟之著作財產權人固為「KALIMA」公司，然
    其出品公司為「美國環球影業股份有限公司」，為卷附行政院新聞局所核發之電
    影准演執照所載明，而乙○○○股份有限公被授權取得系爭影片內容在台灣地區
    銷售、出租專用權，有執照同意書附卷可稽（見偵查卷第二五頁以下），是告訴
    人就前揭影片在台灣地區自享有銷售、出租專用權等著作財產權。又「著作人、
    著作權人及其受讓人或取得其專有權利之人，在締約各方領域內符合非前項所排
    除之程序要件時，應有權就本協定所賦予之權利之執行，於各該領域內依該領域
    之法令，提起著作權侵害之訴訟程序，及獲得刑事或海關之有效執行。」北美事
    務協調委員會與美國在台協會著作權保護協定第四條第三項定有明文。告訴人就
    前開著作既已取得在台灣地區之銷售、出租等著作專有權利，揆諸上開協定，其
    應屬該協定第四條第三項所謂之「取得其專有權利之人」，依該協定之約定，告
    訴人應有提起本件違反著作權法告訴之權限，本件告訴自屬合法，附此敘明。
據上論斷，應依刑事訴訟法第三百六十九條第一項前段、第三百六十四條、第三百零
一條第一項，判決如主文。
本案經檢察官鄭富銘到庭執行職務。
中      華      民      國    九十二    年      四      月    二十九    日
                              臺灣高等法院刑事第二十庭
                                  審判長法  官  葉  麗  霞
                                        法  官  李  錦  樑
                                        法  官  李  春  地
右正本證明與原本無異。
不得上訴。
                                        書記官  柳  秋  月
中      華      民      國    九十二    年      五      月        二    日


司法院資訊處製作；財團法人民間司法改革基金會備份。
